【裁判字號】    88,交易,307
【裁判日期】    890524
【裁判案由】    過失傷害
【裁判全文】
臺灣雲林地方法院刑事判決                        八十八年度交易字第三七號
    公 訴 人  臺灣雲林地方法院檢察署檢察官
    被    告  甲○○
右列被告因過失傷害案件，經檢察官提起公訴（八十八年度偵字第四二三二號），本
院判決如左：
    主  文
甲○○從事業務之人，因業務上之過失傷害人，處有期徒刑貳月，如易科罰金，以參
佰元折算壹日，緩刑年。
    事  實
一、甲○○係受僱於台西汽車客運公司之營業大客車司機，係以駕駛為其業務之人，
    於民國 (下同）八十八年四月十四日下午六時許，駕駛車號ＦＶ－一八○號營業
    大客車，沿省道台十九線公路由西螺往北港方向行駛，途經雲林縣元長鄉○○村
    ○○路一六二號前、行車限速六十公里之路段時，原應注意汽車發生故障而不能
    行駛時，應即設法移置於無礙交通之處，且該故障車輛在未移置前或移置後均應
    於車身後方三十公尺至一百公尺之路面上豎立車輛故障標誌，而依當時天候晴、
    夜間有照明、路面乾燥無缺陷、無障礙物之情形，並無不能注意之情事，甲○○
    竟疏未注意，於其所駕駛之營業大客車發生故障不能行駛時，竟未注意將該故障
    車輛緊靠右側路邊停放，使整個車身佔用外側車道，且未於車後豎立車輛故障標
    誌，以提醒後方來車，避免發生危險。於同日下午七時許，適丙○○酒後駕駛Ｒ
    Ｖ－九一一二號自小客車，亦沿台十九線公路亦由北往南方向行駛，行經右開路
    段時，亦疏未注意前方車道停有上開故障之營業大客車，因閃避不及，致其小客
    車車頭右前側及前擋風玻璃撞及前開營業大客車左後角，丙○○因而受有頭部外
    傷、臉部裂傷、下頷骨骨折、顱底骨折、兩側氣胸、胸部挫傷、左鎖骨骨折、右
    手肘裂傷。
二、案經被害人丙○○訴由台灣雲林地方法院檢察署檢察官偵查起訴。
     理  由
一、訊據被告甲○○固坦承於八十八年四月十四日下午六時許，因其所駕駛之營業大
    客車發生故障，而將該車停放在上開路段後，離開現場尋找電話求助，嗣於同日
    下午七時許返回現場時，發現告訴人丙○○所駕駛ＲＶ－九一一二號自小客車已
    自後方追撞等情，惟矢口否認有何過失傷害之犯行，辯稱：大客車故障後我有靠
    邊停放，並於車後約二十公尺有擺放反光三角架，亦有開啟大客車之小燈、閃光
    燈，已做好所有警示措施，是告訴人酒後駕車，因而肇致本件車禍云云。然查：
    (一)右揭事實，業據告訴人丙○○指訴歷歷，並有道路交通事故調查報告表及現
        場照片十六幀附卷可稽；告訴人因本件車禍受有頭部外傷、臉部裂傷、下頷
        骨骨折、顱底骨折、兩側氣胸、胸部挫傷、左鎖骨骨折、右手肘裂傷，亦有
        診斷證明書二紙在卷可證。
    (二)被告將故障之營業大客車停放在右前、右後輪分別距路旁水溝邊緣尚有一．
        六公尺、一．八公尺處，左前輪距往元長方向分道線僅○．三公尺之事實，
        有道路交通事故調查報告表附卷可參，另參照現場照片，被告之營業大客車
        距路邊尚有一段距離，且被告於本院審理時既供稱：「在拋錨前，感覺車子
        快要熄火，我就靠路邊停車，再發就發不動了」等語在卷 (本院八十九年五
        月十日訊問筆錄），足見被告於車子尚未熄火仍能行駛之際，未立即能將車
        子緊靠路邊停放，而在前述位置任意停車。
    (三)證人即承辦警員乙○○雖曾到院證稱：「我到現場有看到大客車後面有放三
        角型警告標誌」等語 (本院八十九年一月十三日訊問筆錄），惟其嗣後又證
        稱：「我到現場確定車後有放樹葉，但沒注意到有無警告標誌，後來發現有
        警告標誌時，不知是何時放的．．」、「救難協會人員陸陸續續到達時，我
        才發現有警示標誌」等語 (本院八十九年四月十八日訊問筆錄），參諸道路
        交通事故調查報告表之現場圖，並未繪製警告標誌，是證人乙○○剛抵達現
        場時是否確實有看見被告有擺放反光三角架，容有疑問。又被告前於本院訊
        問時供稱：「我的警示標誌是放車子之右後方」 (本院八十九年三月三十日
        審理筆錄)，又稱：「 (警示標誌)放在車子正後方」，被告對反光三角架故
        障標誌擺放之位置前後供述不一，被告是否確有擺放，已堪質疑，且於告訴
        人反駁：苟如被告所陳，其於車輛故障後將反光三角架故障標誌放置在車輛
        之正後方，則我自後衝撞時，必然會將該故障標誌撞開等語後，被告才又辯
        稱：故障標誌是被告訴人撞到水溝裏，我再撿回來放在車後云云，然被告為
        上開辯詞時眼神閃爍，聲音微弱無力，此有本院八十九年四月十八日訊問筆
        錄可稽，足見其畏罪心虛，再參照現場照片，台十九線道路兩旁之水溝乃以
        水泥及鐵蓋覆蓋，反光三角架要無掉入之可能，是被告供述之情節顯與事實
        不符。再參以被告於本院審理時雖供稱：除反光三角架外，我尚在車後放置
        樹枝警告後方來車等語，依卷附之現場照片所示，右開故障大客車後方放有
        樹枝，衡諸常情，夜間時樹枝之警告效果遠不及反光三角架 (因樹枝不會反
        光），倘被告已在故障大客車輛後方二十公尺放置反光三角架，何需在車尾
        不遠處另放置樹枝。綜上所述，足認被告於大客車故障時，並未立即在車後
        擺放反光三角架故障標誌，僅放置不會反光之樹枝，而是於告訴人追撞後，
        被告才發現有放置反光三角架之必要而另做補救措施。
    (四)至台灣省嘉雲區車輛行車事故鑑定委員會鑑定結果雖認告訴人服用酒精超過
        標準三．六倍駕駛自小客車，未注意車前狀況，由後追撞因故障停於外車道
        ，已放置警告標誌之車輛，為肇事原因，被告無肇事因素，然該鑑定委員會
        無非以警員乙○○到 (庭）證實，被告有於營業大客車後方二十公尺放置反
        光三角架故障標誌，然經本院於八十九年四月十八日再度訊問證人乙○○，
        證人乙○○則堅稱：我在鑑定委員會並未表示被告有放置警告標誌等語，又
        依前開 (三）所述，證人乙○○之證言尚有瑕疵，故其於八十九年一月十三
        日在本院所為之證言，尚不得作為有利於被告之依據。又本件車禍當日日沒
        時刻為十八點十九分，有交通部中央氣象局八十八年十二月一日中象參字第
        八八○五七三四號函檢送之日出日沒時刻表在卷足憑，而本件車禍發生之時
        間為下午七時許，應屬夜間，是該鑑定意見書中在天候部分記載「暮光」，
        應有違誤。另該鑑定意見書中記載被告大客車損壞部位為「右後角」，然依
        道路交通事故調查報告表及現場照片所示，被告大客車損壞部位應為「左後
        角」，是此部分之記載亦有錯誤。依上開所述，上開鑑定意見之依據既有多
        項與事實有所出入，則其正確性足堪質疑，尚難採為有利於被告之依據。
    (五)按汽車發生故障不能行駛，應即設法移置於無礙交通之處。該故障車輛在未
        移置前或移置後均應豎立車輛故障標誌，該標誌在行車時速逾四十公里之路
        段，應豎立於車身後方三十公尺至一百公尺之路面上，道路交通安全規則第
        一百十二條第十二款定有明文。被告於其所駕駛之營業大客車故障後，既應
        將汽車移置於無礙交通之處，且應於車後三十公尺至一百公尺之路面上豎立
        車輛故障標誌，竟貿然將故障車輛停置而佔用整個外側車道，又未在車後豎
        立車輛故障標誌，以警告後方來車，而當時並無不能注意之情事，被告竟疏
        未注意依前揭規定處理車輛故障事宜，肇致本件車禍，自難辭過失之責。雖
        告訴人酒後駕駛，且疏未注意車前狀況，亦有過失，惟仍無礙於被告上開過
        失責任之成立。是告訴人丙○○因本件車禍受傷，與被告甲○○之過失行為
        間顯有相當因果關係。綜上所述，被告上開所辯，均為卸責之詞，殊無可採
        ，本件事證明確，被告犯行堪予認定。
二、被告甲○○係台西汽車客運公司之營業大客車駕駛，以駕駛為業務之人，此據其
    供明在卷，對於車輛故障事宜之處理，應較一般駕駛者更為熟稔和注意，竟於所
    駕駛之營業大客車故障後，未緊靠右側路邊停放以免妨礙交通，且未在車後豎立
    車輛故障標誌，以警告後方來車，核其所為係犯刑法第二百八十四條第二項前段
    之業務過失傷害罪。爰審酌被告雖有過失，然告訴人駕車當時血液酒精濃度高達
    每一百毫升一八一毫克，換算成吐氣含量為每公升○．九○五毫克，已達不能安
    全駕駛之程度，再依現場照片所示，固僅對向北上車道有路燈，足證肇事當時視
    線不良，然參照告訴人車頭損壞嚴重及告訴人到庭供稱其在四、五十公尺遠即見
    被告停放之營業大客車等情，足見本件事故應以告訴人因酒後駕駛無法迅速反應
    閃避被告之營業大客車為主要肇事因素，再審酌告訴人所受之傷害程度、犯後未
    與告訴人成立和解等一切情狀，量處如主文所示之刑，併諭知易科罰金之折算標
    準，以示懲儆。又被告前未曾受有期徒刑以上刑之宣告，有本院被告全國前案紀
    錄表一份附卷可稽，被告因一時失慮致罹刑章，經此刑之宣告後，應知警惕而無
    再犯之虞，本院因認以暫不執行為適當，予以宣告緩刑三年，以啟自新。
據上論斷，應依刑事訴訟法第二百九十九條第一項前段，刑法第二百八十四條第二項
前段、第四十一條、第七十四條第一款，罰金罰鍰提高標準條例第一條前段、第二條
，判決如主文。
本案經檢察官蔣得龍到庭執行職務。
中      華      民      國      八十九      年    五    月    二十四    日
                                           臺灣雲林地方法院刑事第二庭
                                               審判長法官  倪  彰  鴻
                                                     法官  杭  起  鶴
                                                     法官  趙  思  芸
右正本證明與原本無異。
如不服本判決，應於判決送達後十日內向本院提出上訴狀( 應附繕本 )。
                                                   書記官  鐘  春  金
中      華      民    國      八十九      年    五    月    二十四    日
刑法第二百八十四條第二項前段
  從事業務之人，因業務上之過失傷人害者，處一年以下有期徒刑、拘役或一千元以
 下罰金，致重傷者，處三年以下有期徒刑、拘役或二千元以下罰金。


司法院資訊處製作；財團法人民間司法改革基金會備份。
